臺灣嘉義地方法院刑事判決
111年度簡上字第65號
上  訴  人  臺灣嘉義地方檢察署檢察官
被      告  蔡明正


上列上訴人因被告公共危險案件，不服本院民國111年5月11日11
1年度朴簡字第94號第一審簡易判決（聲請簡易判決處刑案號：1
11年度偵字第2472號），提起上訴，本院管轄之第二審合議庭判
決如下：
    主  文
上訴駁回。
    事實及理由
一、刑事訴訟法第348條於民國110年6月18日修正施行：「上訴
    得對於判決之一部為之。對於判決之一部上訴者，其有關係
    之部分，視為亦已上訴。但有關係之部分為無罪、免訴或不
    受理者，不在此限。上訴得明示僅就判決之刑、沒收或保安
    處分一部為之。」同日修正施行之刑事訴訟法施行法第7條
    之13規定：「中華民國110年5月31日修正通過之刑事訴訟法
    施行前，已繫屬於各級法院之案件，於施行後仍適用修正前
    刑事訴訟法第348條規定；已終結或已繫屬於各級法院而未
    終結之案件，於施行後提起再審或非常上訴者，亦同。」經
    查：本案於上述規定修正施行之後111年6月15日始繫屬於本
    院（簡上卷第3頁），上訴之效力及範圍應依修正後第348條
    規定。而原審判決後，被告蔡明正並未提起上訴，檢察官僅
    就原判決量刑部分提起上訴（見簡上卷第9-13頁上訴書），
    是本案審判範圍僅就原判決犯罪事實之量刑妥適與否進行審
    理。本案經本院第二審合議庭審理結果，認第一審刑事簡易
    判決之認事用法及量刑均無不當，應予維持。另除證據增加
    「被告於本院中自白」外，其餘均引用本院第一審簡易判決
    書記載之犯罪事實、證據及理由（如附件判決書），並補充
    論述駁回上訴之理由。
二、上訴意旨略以：檢察官以提供「刑案資料查註紀錄表」作為
    證明被告成立累犯之方法，已盡舉證之責，然原審未向被告
    確認對該紀錄表有無爭執，即認檢察官未盡舉證之責，判決
    違背法令，請求撤銷原判決等語。　　
三、本院駁回上訴之理由：
(一)法院於審酌被告是否適用累犯規定而加重其刑時，訴訟程序
    上應先由檢察官就前階段被告構成累犯之事實，以及後階段
    應加重其刑之事項，主張並具體指出證明方法後，法院才需
    進行調查與辯論程序，而作為是否加重其刑之裁判基礎。前
    階段構成累犯事實為檢察官之實質舉證責任，後階段加重量
    刑事項為檢察官之說明責任，均應由檢察官分別負主張及具
    體指出證明方法之責。倘檢察官未主張或具體指出證明方法
    時，可認檢察官並不認為被告構成累犯或有加重其刑予以延
    長矯正其惡性此一特別預防之必要，且為貫徹舉證責任之危
    險結果所當然，是法院不予調查，而未論以累犯或依累犯規
    定加重其刑，即難謂有應調查而不予調查之違法。至於檢察
    官所提出之證據資料，經踐行調查程序，法院認仍有不足時
    ，是否立於補充性之地位，曉諭檢察官主張並指出證明方法
    ，自得由事實審法院視個案情節斟酌取捨。又法院依簡易程
    序逕以簡易判決處刑者，因無檢察官參與，倘檢察官就被告
    構成累犯之事實及應加重其刑之事項，未為主張或具體指出
    證明方法，受訴法院自得基於前述說明，視個案情節斟酌取
    捨。檢察官若未主張或具體指出證明方法，法院因而未論以
    累犯或依累犯規定加重其刑，基於累犯資料本來即可以在刑
    法第57條第5款「犯罪行為人之品行」中予以負面評價，自
    仍得就被告可能構成累犯之前科、素行資料，列為刑法第57
    條第5款所定「犯罪行為人之品行」之審酌事項。於此情形
    ，該可能構成累犯之前科、素行資料既已列為量刑審酌事由
    ，對被告所應負擔之罪責予以充分評價，依重複評價禁止之
    精神，自無許檢察官事後循上訴程序，以該業經列為量刑審
    酌之事由應改論以累犯並加重其刑為由，指摘原判決未依累
    犯規定加重其刑違法或不當（最高法院110年度台上大字第5
    660號裁定意旨參照）。
(二)查本案檢察官僅提出被告之前案紀錄表為證，尚難認已具體
    指出證明方法而謂盡實質舉證責任，又原審於刑法第57條之
    量刑審酌時，對於被告是否構成累犯部分已論及「兼衡被告
    並無同罪質之前科」等語，應認已就被告前案紀錄予以評價
    ，是雖公訴檢察官仍執上詞認為本案被告有加重其刑之必要
    ，然原審係依簡易程序逕以簡易判決處刑，因無檢察官參與
    ，本案檢察官復未就被告構成累犯之事實及應加重其刑之事
    項為主張或具體指出證明方法，原審判決亦已於量刑中充分
    評價該前科，依前開裁定意旨，自無容檢察官以此為由提起
    上訴。
(三)綜上，本案經原審審理結果，認被告犯罪事證明確，因而適
    用刑事訴訟法第449條第1項、第3項（原審判決誤引刑事訴
    訟法第499條第2項，應予更正），家庭暴力防治法第38條第
    1項，刑法第11條、第305條、第41條第1項前段，刑法施行
    法第1條之1第1項規定，並審酌被告與告訴人許馨云間為男
    女朋友關係，被告因無法接受分手事宜，竟不思理性溝通，
    率出言並以自殘方式恐嚇告訴人，其自我情緒管理、控制能
    力均薄弱，誠屬不該，惟念犯後坦承犯行，兼衡被告並無同
    罪質前科，自述教育程度為國中畢業、職業為工（見簡上卷
    第56頁），犯罪情節尚非重大、對告訴人所生之危害程度，
    及被告已當場向告訴人道歉，經告訴人接受並表示不再追究
    被告之刑事責任乙情，有本院調解筆錄1份在卷可佐（見朴
    簡卷第21至23頁）等一切情狀，量處被告拘役20日，並諭知
    易科罰金之折算標準，認事用法並無不合，量刑亦屬適當，
    是上訴人之上訴為無理由，應予駁回。
據上論斷，應依刑事訴訟法第455條之1第1項、第3項、第364條
、第373條、第368條(依刑事判決精簡原則，僅記載程序法條文)
，判決如主文。　　
本案經檢察官李志明聲請簡易判決處刑及提起上訴，檢察官陳昱
奉到庭執行職務。
中　　華　　民　　國　　111 　年　　8 　　月　　9 　　日
                  刑事第四庭  審判長法　官　陳仁智
　　　　　　　　　                  法  官  康敏郎
　　　　　　　　　                  法  官  沈芳伃
以上正本證明與原本無異。
不得上訴。
中　　華　　民　　國　　111 　年　　8 　　月　　9 　　日
                                    書記官　張簡純靜
【附件】：　　　　　　　　　　　　　　
臺灣嘉義地方法院刑事簡易判決 111年度朴簡字第94號 聲　請　人　臺灣嘉義地方檢察署檢察官 被　　　告　蔡明正　 上列被告因家暴恐嚇案件，經檢察官聲請以簡易判決處刑（111年度偵字第2472號），本院判決如下：     主      文 蔡明正犯恐嚇危害安全罪，處拘役貳拾日，如易科罰金，以新臺幣壹仟元折算壹日。     事實及理由 一、蔡明正前與許馨云為男女朋友關係，並同居於嘉義縣○○市○○里○○路0000號居處，二人間具有家庭暴力防治法第3條第2、4款之家庭成員關係。蔡明正因不滿許馨云提出分手，竟基於恐嚇危害安全之犯意，於民國110年12月15日下午5時5分許，於飲酒後前往嘉義縣○○鄉○○村○○○0號之6居處內，向許馨云恫嚇稱：「如果要分手，就要去找你前夫輸贏，並且要炸掉你前夫姐姐的檳榔攤，還要殺掉你2個孩子」等語，及敲碎玻璃酒瓶後，持玻璃破片割劃自己手臂，以此加害生命、身體、財產之事恐嚇許馨云，使其心生畏懼，致生危害於安全。案經許馨云訴由嘉義縣警察局朴子分局報請臺灣嘉義地方檢察署檢察官偵查後聲請以簡易判決處刑。 二、上揭事實，業據被告蔡明正於警詢及偵查中均坦承不諱，核與告訴人許馨云於警詢時及偵查中之證述情節相符，並有家庭暴力通報表1份、監視器錄影畫面翻拍照片6張在卷可佐，足見被告上開任意性自白與事實相符，堪以採信。綜上，本件事證明確，被告上開恐嚇犯行，洵堪認定，應依法論科。 三、核被告所為，係犯刑法第305條之恐嚇危害安全罪。被告與告訴人間，屬家庭暴力防治法第3條第2、4款所定之家庭成員，是被告所為亦屬家庭暴力防治法第2條第2款所稱之家庭暴力罪。次按恐嚇危害安全罪係以對生命、身體、自由、名譽、財產之法益加以不法惡害之意旨通知他人，使他人產生恐怖之心理狀態，其恐嚇之方法以言詞、文字、舉動為之，均無不可。被告前後雖有以多句言語及自殘恫嚇之行為，惟時間緊接，犯罪地點相同，且係基於單一犯罪決意為之，客觀上已難割裂為數個獨立犯罪行為各別評價，應認僅屬單一犯罪決意之數個舉動接續實行，為接續犯，應以一罪論。 四、爰以行為人之責任為基礎，審酌被告與告訴人間為男女朋友關係，因無法接受分手事宜，竟不思理性溝通，率以上開言語方式，出言並以自殘方式恐嚇告訴人，其自我情緒管理、控制能力均薄弱，誠屬不該，惟念犯後坦承犯行，兼衡被告並無同罪質前科，自述教育程度為國中畢業、職業為工，犯罪情節尚非重大、對告訴人所生之危害程度，及被告已當場向告訴人道歉，經告訴人接受並表示不再追究被告之刑事責任乙情，有本院調解筆錄1份在卷可佐（見本院卷第21至23頁）等一切情狀，量處如主文所示之刑，並諭知易科罰金之折算標準，以示懲儆。 五、據上論斷，應依刑事訴訟法第449條第1項、第2項，家庭暴力防治法第38條第1項，刑法第11條、第305條、第41條第1項前段，刑法施行法第1條之1第1項，逕以簡易判決處刑如主文。 六、如不服本判決，應於判決送達後20日內，向本院提出上訴狀（應附繕本），上訴於本院合議庭。 本案經檢察官李志明聲請以簡易判決處刑。 中　　華　　民　　國　　111 　年　　5 　　月　　11　　日                   嘉義簡易庭  法  官  黃美綾 上列正本證明與原本無異。 如不服本判決，應於判決送達後20日內向本院提出上訴狀（應附繕本）。告訴人或被害人如對於本判決不服者，應具備理由請求檢察官上訴，其上訴期間之計算係以檢察官收受判決正本之日期為準。　　　　　　　　　                               書記官  張宇安 中　　華　　民　　國　　111 　年　　5 　　月　　13　　日 附錄本案論罪科刑法條 中華民國刑法第305條 （恐嚇危害安全罪） 以加害生命、身體、自由、名譽、財產之事，恐嚇他人致生危害 於安全者，處2 年以下有期徒刑、拘役或9 千元以下罰金。